【裁判字號】    97,簡上,86
【裁判日期】    970829
【裁判案由】    確認本票債權不存在
【裁判全文】
臺灣臺北地方法院民事判決              97年度簡上字第86號
上  訴  人  建達國際股份有限公司
法定代理人  戊○○
訴訟代理人  丁○○
            己○○
被上訴人    旭眾資訊股份有限公司
法定代理人  甲○○
上列當事人間請求確認本票債權不存在事件，上訴人對於民國九
十六年十二月三日本院新店簡易庭九十五年度店簡字第二六九五
號第一審判決提起上訴，經本院於民國九十七年八月八日言詞辯
論終結，判決如下：
    主    文
原判決廢棄。
被上訴人於第一審之訴駁回。
第一、二審訴訟費用新臺幣伍萬貳仟柒佰柒拾捌元由被上訴人負
擔。
    事    實
一、上訴人方面：
（一）聲明：如主文第一、二項所示。
（二）陳述：除與原判決記載相同者，茲予引用外，補稱：
    １被上訴人自民國九十四年十一月二十九日起至十二月十四
      日止陸續向上訴人訂購八十八台精英廠牌、Ａ九０七型號
      筆記型電腦（以下簡稱系爭電腦），每台單價新臺幣（下
      同）一萬一千四百元，總價款一百萬三千二百元，因其中
      八十台電腦未輸入ＶＧＡ  ＤＲＩＶＥＲ驅動程式，致電
      腦於開機狀態下蓋上上蓋後即無法使用、必須重新開機，
      上訴人乃於九十五年一月二十五日至二月十四日期間取回
      系爭電腦輸入驅動程式，嗣後被上訴人亦取回其中一台，
      並無任何問題，惟被上訴人拒絕取回其餘七十九台電腦，
      上訴人遂於九十五年九月十一日持被上訴人與訴外人沈周
      曼萍、甲○○共同簽發、發票日為九十四年十一月三十一
      日、受款人為上訴人、授權執票人提示時填載到期日（經
      填載九十五年七月二十五日）、面額二百萬元之本票（下
      稱系爭本票），就其中貨款九十萬零六百元及寄倉費用四
      百六十一元、合計九十萬一千零六十一元部分聲請准予強
      制執行，經鈞院以九十五年度票字第一一０九二四號裁定
      准許。
    ２被上訴人以本件電腦有瑕疵，主張解除兩造間買賣契約，
      請求確認上訴人之前開本票債權不存在，但系爭電腦僅係
      少輸入一軟體驅動程式，不影響電腦一般正常使用，以通
      常程序檢測得以發現，由工程師輸入驅動程式後即可解除
      不再發生，並非嚴重故障瑕疵，被上訴人不得據以解除契
      約、退回全部貨物，且上訴人接獲被上訴人通知系爭電腦
      有上蓋蓋上後不能開機情事時，係依據兩造間經銷合約第
      五條、第七條約定取回維修，並非同意退貨、解除契約，
      兩造間經銷契約第五條、第七條已免除、限制上訴人對系
      爭電腦之瑕疵擔保責任，況被上訴人亦未向上訴人為解除
      契約、退貨之意思表示，否認被上訴人於檢測當日曾為全
      部退貨之意思表示，而自上訴人取回電腦維修完畢迄今已
      逾六個月期間，解除權已經消滅。
    ３至上訴人以電子郵件要求退回配件包包，係因系爭電腦經
      被上訴人轉售遠百企業股份有限公司「愛買」商場，上訴
      人依兩造間經銷契約約定及被上訴人之指示前往「愛買」
      商場取回電腦，必須連同配件、包裝全數收回，並非同意
      被上訴人退貨；上訴人於九十五年四月十七日、二十七日
      將系爭電腦帳款分列交付被上訴人，亦係應被上訴人之要
      求；況被上訴人於九十五年三月二日曾取回其中一台電腦
      銷售予第三人，就該電腦被上訴人並未提出個別訂購單、
      上訴人銷售出貨單、發票等書面，足見該電腦係被上訴人
      取回維修完畢之電腦，並非另向上訴人所訂購；被上訴人
      如確有全數退貨，應開立銷退單予上訴人，雙方方無庸為
      該筆貨物繳納稅捐，但被上訴人並未開立退銷單，可見被
      上訴人並無退貨意思。
    ４否認系爭電腦有於開機狀態下蓋上上蓋後無法開機以外之
      問題，被上訴人於原審亦未提及有其他瑕疵。
（三）證據：援用原審之立證方法，並提出本票、經銷合約書、
      應收帳款請款單，另聲請調取被上訴人九十四年十二月二
      十一日報稅之進項或銷退憑據，及訊問證人即上訴人公司
      業務專員丙○○、工程師乙○○、業務主管張建中。
二、被上訴人方面：
（一）聲明：上訴駁回。
（二）陳述：
    １本件被上訴人購得之系爭電腦經被上訴人送往「愛買」商
      場銷售，旋發現有電腦除有上蓋蓋上即無法正常開啟之瑕
      疵，及螢幕保護程式狀態下，畫面顯示異常問題，經上訴
      人派遣工程師、業務員至新竹「愛買」商場檢測，亦同意
      系爭電腦有嚴重故障瑕疵，且工程師無法當場解決問題，
      被上訴人現場旋即表示全數退貨，由上訴人自九十五年一
      月二十五日起至二月十七日期間派員至各地「愛買」商場
      取回全部貨物。
    ２上訴人九十五年三月二日交付之精英廠牌、Ａ九０七型號
      筆記型電腦一部係被上訴人另向上訴人承購，並非取回維
      修完畢之電腦，至退貨部分依雙方交易慣例，均由上訴人
      開立折讓單予被上訴人蓋章，被上訴人則自行就發票數額
      折算。
    ３否認上訴人曾要求被上訴人取回系爭八十台電腦，就此節
      上訴人應負舉證之責，實則上訴人自被上訴人辦理退貨、
      取回全部電腦後，迄至聲請本票裁定時方主張僅取回維修
      、曾經要求被上訴人取回系爭電腦云云，上訴人取回貨物
      放置公司年餘，並未於三日內更換新品，顯非取回維修，
      況上訴人應將維修完畢之產品送交被上訴人，而非要求被
      上訴人前往領取，被上訴人亦無拒絕收領維修完畢貨物情
      事，上訴人應提出維修完畢送交被上訴人遭拒收之事證。
    理    由
一、本件被上訴人主張：兩造間訂有經銷合約，約定由被上訴人
    在臺灣地區銷售上訴人之電腦週邊產品，被上訴人於九十四
    年十一月二十九日、十二月十四日以單價一萬一千四百元分
    別向上訴人訂購七十台、十八台精英廠牌、Ａ九０七型號筆
    記型電腦，並與訴外人沈周曼萍、甲○○共同簽發系爭本票
    交付上訴人以為貨款之擔保，但上述電腦其中八十台經被上
    訴人送往「愛買」商場銷售，旋發現有電腦有上蓋蓋上即無
    法正常開啟之瑕疵，及螢幕保護程式狀態下，畫面顯示異常
    問題，經上訴人派遣工程師、業務員至新竹「愛買」商場檢
    測，亦同意系爭電腦有嚴重故障瑕疵，且工程師無法當場解
    決問題，被上訴人現場旋即表示全數退貨，由上訴人自九十
    五年一月二十五日起至二月十七日期間派員至各地「愛買」
    商場取回全部貨物；詎上訴人時隔年餘竟以僅係取回維修、
    曾經要求被上訴人取回系爭電腦為由，就其中九十萬一千零
    六十一元部分聲請准予強制執行，經本院以九十五年度票字
    第一一０九二四號裁定准許，爰請求確認上開上訴人所持有
    之本票，對被上訴人之本票債權不存在。
二、上訴人則以：系爭電腦僅係少輸入一軟體驅動程式，不影響
    電腦一般正常使用，以通常程序檢測得以發現，由工程師輸
    入驅動程式後即可解除不再發生，並非嚴重故障瑕疵，被上
    訴人不得據以解除契約、退回全部貨物，且上訴人接獲被上
    訴人通知系爭電腦有開機狀態下蓋上上蓋後即無法使用情事
    時，係依據兩造間經銷合約第五條、第七條約定取回維修，
    並非同意退貨、解除契約，兩造間經銷契約第五條、第七條
    已免除、限制上訴人對系爭電腦之瑕疵擔保責任，況被上訴
    人亦未向上訴人為解除契約、退貨之意思表示，而自上訴人
    取回電腦維修完畢迄今已逾六個月期間，解除權已經消滅，
    上訴人持系爭本票行使權利為正當等語，資為抗辯。
三、上訴人主張之事實，業據提出本票、經銷合約書、產品訂購
    單、貨品簽收單、應收帳款請款單、被上訴人新竹學府路郵
    局第一三七號存證信函，並引用財政部臺灣省北區國稅局新
    竹市分局北區國稅竹市三字第０九七一０一０七六七號覆函
    及證人丙○○、乙○○、張建中之證述為證，上開證據之真
    正，除證人張建中之證述外，並經被上訴人所不爭執，應堪
    信為真實，但上訴人之主張均為被上訴人否認，被上訴人並
    提出退貨單、電子郵件列印為憑，辯稱：本件本票係用以擔
    保系爭電腦買賣價金之給付，但系爭電腦其中八十台經被上
    訴人送往「愛買」商場銷售，旋發現有電腦有上蓋蓋上即無
    法正常開啟之瑕疵，及螢幕保護程式狀態下畫面顯示異常問
    題，經上訴人派遣工程師、業務員檢測後同意系爭電腦有嚴
    重故障瑕疵，經被上訴人當場表示全數退貨，上訴人亦自行
    取回全部貨物，貨款債務不存在，上訴人自不得就擔保票據
    之債權自亦不存在等語。經查：
（一）兩造間經銷合約第五條約定：「瑕疵擔保：乙方（即上訴
      人）交付之本商品因確有瑕疵或於運送途中發生毀損而非
      可歸責於甲方（即被上訴人）或其指定之人者，甲方應於
      收受本商品後七日內以書面通知乙方，乙方應於收受該通
      知後三日內無條件更換之；甲方若未於上開期間內通知乙
      方者，其收受之本商品視為無瑕疵」，第七條約定：「本
      商品之保固、維修均依乙方相關規定辦理」，有經銷合約
      書附卷可稽，而被上訴人於九十四年十一月二十九日、十
      二月十四日以單價一萬一千四百元向上訴人訂購八十八台
      系爭電腦，係依該經銷合約之約定為之，此經上訴人陳明
      在卷，並為被上訴人所不爭執，則兩造間就上開電腦買賣
      所生權利義務，除漏未約定者外，悉應依該經銷合約之約
      定，合先敘明。
（二）本件被上訴人於九十四年十一月二十九日、十二月十四日
      向上訴人訂購之八十八台系爭電腦，於九十四年十二月十
      四日至十九日即已全數陸續送交被上訴人指定之營業處所
      ，由被上訴人員工簽收，有貨品簽收單附卷可稽，是依兩
      造間經銷合約第五條約定，被上訴人至遲應於同年月二十
      六日前檢查商品完畢，如有瑕疵並應迅即以書面通知上訴
      人，被上訴人遲至九十五年一月間始察覺其中八十台電腦
      有上蓋蓋上即無法正常開啟等瑕疵，通知上訴人派員到場
      檢測，故上訴人主張系爭電腦應視為無瑕疵，上訴人係基
      於兩造間經銷契約第七條約定取回維修，已非無憑。
（三）又縱認上訴人斯時係肯認系爭電腦於交付被上訴人之初即
      有上蓋蓋上即無法正常使用情事，係屬商品有瑕疵，而依
      經銷契約瑕疵擔保之約定派員取回，並非依保固維修之約
      定取回系爭電腦，上訴人自九十五年一月二十五日起至二
      月十七日期間取回系爭電腦後，依約至遲應於九十五年二
      月二十日前更換無瑕疵之電腦，上訴人耗時七日始為更換
      ，且逾一個月仍未將更換之電腦交付被上訴人，此經證人
      張建中於原審證述明確，證人張建中為上訴人公司業務經
      理，衡情應無偏頗被上訴人之可能或必要，是其此節所述
      ，應屬可採，惟上訴人嗣後曾告知被上訴人系爭電腦業已
      處理完畢，被上訴人則迭主張系爭電腦業經辦理退貨，且
      拒絕給付該部分貨款共九十萬零六百元，此經被上訴人法
      定代理人於原審自承，依民法第二百三十四條規定：「債
      權人對於已提出之給付，拒絕受領或不能受領者，自提出
      時起，負遲延責任」，民法第二百三十五條規定：「債務
      人非依債務本旨實行提出給付者，不生提出之效力，但債
      權人預示拒絕受領之意思，或給付兼需債權人之行為者，
      債務人得以準備給付之事情，通知債權人，以代提出」。
      本件上訴人既已通知被上訴人系爭電腦經處理完畢、得以
      給付，被上訴人則以系爭電腦業經退貨為由預示拒絕受領
      ，則應認上訴人於通知被上訴人電腦處理完畢時已提出更
      換之電腦。
（四）被上訴人雖以系爭電腦有上蓋蓋上即無法正常使用之瑕疵
      為由解除買賣契約，惟依兩造間經銷契約第五條約定，被
      上訴人於收受買賣標的物商品後七日內如發現有瑕疵，亦
      僅得要求上訴人於三日內無條件更換之，逾期即視為無瑕
      疵，不得遽行解除契約或請求減少價金，前已述及，是被
      上訴人以系爭電腦有上蓋蓋上即無法正常使用之瑕疵為由
      解除逕行兩造間買賣契約，尚不生解除契約之效力。
（五）又被上訴人辯稱：上訴人同意系爭電腦有嚴重瑕疵，且工
      程師無法當場解決問題，經被上訴人現場表示欲全數退貨
      ，上訴人亦同意之，而自九十五年一月二十五日起至二月
      十七日期間派員至各地「愛買」商場取回全部貨物云云，
      並提出退貨單、電子郵件列印，並引用證人丙○○之證述
      為憑，但查：
    １按當事人主張有利於己之事實者，就其事實有舉證之責任
      ，但法律別有規定，或依其情形顯失公平者，不在此限，
      民事訴訟法第二百七十七條定有明文。查前揭退貨單係遠
      百企業股份有限公司「愛買」商場之制式退貨表格，此觀
      卷附退貨單左上角「愛買」、「Ｇｅａｎｔ」字樣、商標
      ，退貨商店記載「遠百企業股份有限公司新竹分公司」、
      「愛買吉安新竹店」、「７１５愛買中港」、廠商名稱欄
      記載「旭眾」、「旭眾資訊」等節即明，是所載僅足證明
      系爭電腦經「愛買」商場退予被上訴人，並逕由上訴人前
      往取回，無從遽認上訴人與被上訴人合意解除系爭電腦買
      賣契約。
    ２又上開上訴人寄交被上訴人之電子郵件列印固載稱「‧‧
      ‧以下是至愛買收退貨商品，包包未回的明細‧‧‧煩請
      協助，請這幾家店將包包寄回‧‧‧」，但系爭電腦係經
      遠百企業股份有限公司「愛買」商場退貨予被上訴人，而
      由上訴人逕行派員取回，並非直接退貨予上訴人，前業提
      及，且廠商無論將貨物退回抑或僅由上訴人取回更換、維
      修，多係併同配件、原包裝紙箱一併送回、取回，此經證
      人林振豐到庭證述明確，證人林振豐雖為上訴人員工，但
      其所述為被上訴人所不爭執，自非不可採信，則上訴人曾
      否要求廠商送回或取回配件包包，尚非得據以為判斷是否
      合意解除契約之標準；況遠百企業股份有限公司「愛買」
      商場已經不願繼續販售系爭電腦，並為上訴人所知悉，此
      經證人丙○○、張建中證述詳明，亦即上訴人無論取回維
      修或更換之商品顯均無從再送交「愛買」商場，上訴人為
      免嗣後商品配件產生缺漏，要求先行全數送回、取回，於
      事理常情亦無違背，故亦尚難僅以電子郵件列印中載稱「
      退貨」字句，及上訴人請被上訴人協助自「愛買」商場取
      回配件包包一節，遽認上訴人曾與被上訴人合意退貨、解
      除系爭電腦買賣契約。
    ３至證人丙○○固到庭證稱「‧‧‧我沒有印象旭眾林先生
      （即被上訴人法定代理人）當天跟我或者工程師說這批貨
      他們不要了要退貨，就我的認知，他們這批貨是要退，因
      為愛買人員的反應，故障率這麼高，加上之前他電話跟我
      所做的反應，所以我在去現場之前已經有認知到他們的意
      向是要退貨‧‧‧但是我當場沒有作任何表示說貨物退回
      公司，因為我沒有這個權限，而且貨量比較大‧‧‧當時
      感覺賣場反彈很大，對這批貨沒有再銷售的意願，我的認
      知也是旭眾這批貨是要退，我的認知是全部退‧‧‧旭眾
      的林先生確實有明確的說過這批貨要退貨，我有向新竹分
      公司的主管張建中經理反應過我們看完有問題，旭眾要退
      貨‧‧‧」等語，惟證人丙○○之證述亦僅足證明被上訴
      人確有數度以系爭電腦有上蓋蓋上即無法正常使用之瑕疵
      為由表示欲退貨、解除契約，無從據以認定上訴人與被上
      訴人合意解除系爭電腦買賣契約，蓋證人丙○○已證述其
      因無權限且考量貨物數量龐大，並未為任何承諾同意退貨
      之表示，且其當日係經主管指派偕同工程師到場察看情狀
      、確認問題點、將商品及被上訴人意見等情況回報上訴人
      ，並不知悉系爭電腦後續處理狀況。
    ４因此，被上訴人既無法舉證證明上訴人曾與被上訴人合意
      解除系爭電腦買賣契約，上訴人此節所指，難認有據。
四、綜上所述，被上訴人既不能證明兩造間系爭電腦買賣契約業
    經合法或合意解除，則被上訴人依系爭電腦買賣契約仍應給
    付上訴人七十九台電腦之價金，本件本票所擔保之貨款債務
    尚未消滅，上訴人對被上訴人之系爭本票債權自仍存在。從
    而，被上訴人請求確認上訴人對被上訴人之系爭本票債權不
    存在，尚非有據，不應准許，應予駁回。原審為上訴人敗訴
    之判決，尚有未洽，上訴意旨指摘原判決不當，求予廢棄改
    判，為有理由，爰由本院予以廢棄改判如主文第二項所示。
五、本件事證已臻明確，兩造其餘攻擊防禦方法及所提證據，經
    本院審酌後，認對於判決結果不生影響，爰不一一論列，併
    此敘明。
六、末按被上訴人應負擔之第一審、第二審訴訟費用額，依後附
    計算書確定為如主文第三項所示之金額。
據上論結，本件上訴為有理由。依民事訴訟法第四百三十六條之
一第三項、第四百五十條、第七十八條，判決如主文。
中    華    民    國    97    年    8     月    29    日
                  民事第一庭  審判長法  官  李昆曄
                                    法  官  傅中樂
                                    法  官  洪文慧
上列正本核與原本無異。
本判決不得上訴。
中    華    民    國    97    年    8     月    29    日
                                    書記官  林芝儀
┌──────────────────────────┐
│              計         算         書              │
├────────┬──────────┬──────┤
│   項     目    │ 金額（新臺幣／元） │   支付人   │
├────────┼──────────┼──────┤
│第一審裁判費    │        貳萬零捌佰元│被上訴人墊支│
├────────┼──────────┼──────┤
│第二審裁判費    │      萬壹仟貳佰元│  上訴人墊支│
├────────┼──────────┼──────┤
│證人日旅費      │        柒佰柒拾捌元│  上訴人墊支│
├────────┼──────────┼──────┤
│    小   計     │伍萬貳仟柒佰柒拾捌元│            │
└────────┴──────────┴──────┘


司法院資訊處製作；財團法人民間司法改革基金會備份。
